最高法院刑事判決　　　　　　　　　　　　　　　九十三年度台上字第四０三二號
　　上　訴　人　甲○○
　　　　　　　　　　　　（另案在台灣花蓮監獄執行中）
　　選任辯護人　簡燦賢律師
右上訴人因違反毒品危害防制條例案件，不服台灣高等法院花蓮分院中華民國九十三
年五月四日第二審判決（九十三年度上訴字第四二號，起訴案號：台灣台東地方法院
檢察署九十二年度偵字第一一七五號），提起上訴，本院判決如左：
    主  文
原判決撤銷，發回台灣高等法院花蓮分院。
    理  由
本件原判決認定：
(一)、上訴人甲○○明知安非他命係中央主管機關明令公告禁止調製、調劑、輸入、輸
  出、轉讓或販賣之第二級毒品，竟基於意圖營利之概括犯意，於民國九十一年二月
  間起至九十二年四月間止，在台東縣台東市○○路○段五十二號其住處二樓房間內
  及葉榮輝所有台東縣卑南鄉○○村○○路一九七號供張杉元居住之處所，以新台幣
  （下同）一千元或二千元之價格，連續販賣第二級毒品安非他命十餘次予張杉元施
  用，合計得款一萬元；再於九十二年四月二十四日中午十二時許，在上開張杉元住
  處，以五千元之價格，販賣第二級毒品安非他命二包（含袋共重三‧０九公克、淨
  重共二‧五三公克）予張杉元施用（張杉元施用安非他命部分，經觀察、勒戒後，
  認無繼續施用傾向，業經台灣台東地方法院檢察署檢察官為不起訴之處分確定）；
  嗣於九十二年四月二十五日十七時許，在張杉元前開居住處所內，經台東憲兵隊人
  員持台灣台東地方法院核發之搜索票搜索查獲，並扣得前開購得之第二級毒品安非
  他命二包，而循線查悉上情。
(二)、上訴人復基於同一意圖營利之概括犯意，先於九十一年三月間某日晚上八、九時
  許，在其前揭住處外面，以五百元之價格，販賣第二級毒品安非他命一小包予李光
  盛施用（李光盛另案送執行觀察、勒戒處分），上訴人收受五百元之價款後，即到
  別處取來第二級毒品安非他命一小包交付予李光盛；李光盛又於同年八月底，至上
  訴人住處外，向上訴人購買五百元之第二級毒品安非他命，而將身上僅有之現款三
  百元交付上訴人收受，並言明欠款二百元，日後清償。上訴人得款後，即到其住處
  二樓將第二級毒品安非他命一小包從住處二樓窗戶丟給李光盛收受。同年九月三十
  日二十時十五分許，李光盛又至上訴人住處外，向上訴人購買第二級毒品安非他命
  一千元，上訴人收款後，隨即駕駛其所有七Ｓ｜一０五０號自用小客車搭載李光盛
  前往同縣卑南鄉鎮樂地區取得第二級毒品安非他命一包（含袋重０‧六公克）於車
  內交付予李光盛，旋即駕車載李光盛返家，而於同日二十時五十分許，途經同縣太
  麻里鄉○○村○○○○道路旁，為警攔檢查獲，並在上開自用小客車內，扣得上開
  李光盛購得之第二級毒品安非他命一包（此安非他命業經第一審法院於李光盛施用
  毒品案件中裁定沒收銷燬，並由檢察官執行完畢）等情。
  因而維持第一審論處上訴人連續販賣第二級毒品罪刑之判決，駁回上訴人在第二審
  之上訴，固非無見。
惟查：(一)、有罪判決書所記載之事實，為判斷其適用法令當否之準據，法院應將依職
權認定與論罪科刑有關之事實，於判決書內為翔實之記載，然後逐一明其憑以認定
之證據，並使事實認定與理由說明，互相適合，方為合法。倘若事實認定與理由說明
，不相一致，或事實或理由之記載，前後齟齬，按諸刑事訴訟法第三百七十九條第十
四款後段規定，均屬判決理由矛盾之當然違背法令。原判決認定上訴人於前開時地，
以一千元或二千元之價格，連續販賣第二級毒品安非他命十餘次予張杉元施用一節，
如果無訛，上訴人販賣予張杉元之安非他命至少應有一次之價格為二千元，且販賣之
次數至少應有十一次，則上訴人販賣安非他命予張杉元之總所得至少應在一萬二千元
以上，原判決卻謂上訴人販賣安非他命予張杉元合計得款一萬元，又於理由二謂上訴
人以一千元或二千元不等之價格販賣第二級毒品安非他命予張杉元十餘次，因次數頗
多且時間久遠，已無從期待張杉元為具體之供述，其他又無調查之途徑，參酌販賣安
非他命予熟人並非每次均能收迄價金，因依保守估計推算合計販賣所得為一萬元云云
。難謂無事實之認定記載前後相齟齬，並有事實認定與理由說明不相適合之矛盾。(二)
、證據之證明力固由法院自由判斷之，但為訴訟上證明之資料，須達通常一般人均不
致有所懷疑，而得確信其為真實之程度者，始得據為有罪之認定。倘證據尚未達於此
一程度，且當事人對於該項證據之真正復有爭執，而有合理之懷疑時，在該疑竇未能
究明之前，遽採為有罪之根據，即難謂適法。上訴人堅決否認有販賣安非他命之情事
，於原審辯稱本件原係有人向台東憲兵隊檢舉目睹葉榮輝販賣安非他命予人，收取一
萬元，而於九十二年四月二十五日開始搜索葉榮輝之住處，除在葉榮輝家中搜出十二
包安非他命外，又在其臥房內搜出二包安非他命，而葉榮輝於第一審作證時稱伊於九
十一年四月十九日後至被搜索時均在家中未外出，則葉榮輝之臥室在該期間內應為其
本人所使用，而未讓給張杉元使用，故在葉榮輝臥室內搜出之安非他命應為葉榮輝所
有，始符事實，但張杉元卻供稱為其所有，且係向上訴人所購買，以掩飾其大哥葉榮
輝違反毒品危害防制條例之罪嫌，將罪責推給上訴人等語（原審卷第四十頁）。實情
如何？原審未詳加調查釐清，論述明白，一方面以證人張杉元與上訴人均居住於知本
地區，若其所言不實，陷害上訴人遭處重刑，不僅自攬偽證之刑責，日後亦無法見容
於鄉里之間，張杉元當不至於為如此損人不利己之愚行，且原判決一面採張杉元所稱
在葉榮輝臥室查獲之二包安非他命，係其向上訴人所購買部分之證詞，資為上訴人論
罪之依據；卻又於理由三謂張杉元所稱在葉榮輝處另外查扣之十二包安非他命，係上
訴人交伊代為保管云云，除張杉元之陳述及扣案之十二包安非他命外，查無其他積極
證據足資證明上訴人確曾交付該十二包安非他命予張杉元，難認該十二包安非他命係
上訴人交付張杉元代為保管，而認張杉元此部分之供認不足採。對於證據證明力判斷
職權之行使，前後不一，亦有可議。(三)、有罪之判決書，對被告有利之證據不採納者
，應說明其理由，為刑事訴訟法第三百十條第二款所明定。故有罪判決書對於被告有
利之證據，如不加採納，必須說明其不予採納之理由，否則即難謂無判決不備理由之
違誤。是事實審法院應於審判期日就被告否認犯罪所為有利之辯解事項與證據，予以
調查，而於有罪判決理由內詳加論列，否則率行判決，即屬於法有違。上訴人於原審
辯稱警員於九十二年九月三十日二十時五分在其駕駛之七Ｓ｜一０五０號自用小客車
內查扣安非他命時，經警搜身，上訴人身上並無一千元現款，茍上訴人於當日二十時
十五分曾販賣安非他命予李光益而收取一千元，則三十分後二人仍同車，未曾分開，
亦未至他處花費，身上不可能沒有該一千元之買賣價金等語。實情如何，原判決未加
究明論述，亦有理由不備之可議。上訴意旨指摘原判決不當，尚非全無理由，應認有
撤銷發回更審之原因。
據上論結，應依刑事訴訟法第三百九十七條、第四百零一條，判決如主文。
中　　　華　　　民　　　國　　九十三　　年　　　八　　　月　　　五　　　日
                              最高法院刑事第十二庭
                                  審判長法官  陳　正　庸
                                        法官  賴　忠　星
                                        法官  王　居　財
                                        法官  張　清　埤
                                        法官  林　開　任
      右正本證明與原本無異
                                              書  記  官
中　　　華　　　民　　　國　　九十三　　年　　　八　　　月　　 十三 　　日
                                                                      ｍ
